【裁判字號】    98,交簡上,138
【裁判日期】    990406
【裁判案由】    過失傷害
【裁判全文】
臺灣板橋地方法院刑事判決           98年度交簡上字第138號
上  訴  人
即  被  告  甲○○
上列上訴人即被告因過失傷害案件，不服本院98年度交簡字第14
92號中華民國98年5 月12日所為第一審簡易判決（聲請簡易判決
處刑案號：臺灣板橋地方法院檢察署98年度偵字第901 號），提
起上訴，本院管轄第二審之合議庭判決如下︰
    主  文
上訴駁回。
    事  實
一、甲○○於民國97年10月22日上午11時30分許，駕駛車牌1577
    -QE 號自用小客車，沿臺北縣中和市○○路由北往南方向行
    駛，行經建三路與健康路之無號誌交岔路口欲右轉進入健康
    路時，本應注意車輛行至無號誌之交岔路口，轉彎車應暫停
    讓直行車先行，而依當時情形，並無不能注意之情事，當時
    適有乙○○騎乘腳踏車沿健康路由東往西方向亦駛至建三路
    與健康路之交岔路口欲直行穿越該路口，甲○○竟疏未注意
    渠自用小客車為轉彎車應暫停讓直行車先行，未讓直行車先
    行即貿然右轉，致乙○○因而反應不及，其腳踏車之右把手
    以及右邊肢體，與甲○○之自用小客車的左後側車身發生擦
    撞，乙○○的右腳自腳踏車的右踏板滑落，其腳踏車並未倒
    地，然右小腿夾在腳踏車右踏板與自用小客車的左後側車身
    之間，因此受有右下肢多處鈍挫傷之傷害。
二、案經乙○○訴由臺北縣政府警察局中和分局報請臺灣板橋地
    方法院檢察署檢察官向本院聲請簡易判決處刑。
    理  由
一、訊據被告甲○○固坦承於上揭時間駕車行經上開交岔路口並
    右轉之事實，惟矢口否認有何過失傷害之犯行，辯稱：伊的
    車子從頭到尾都沒有碰到被害人，他一直說是伊撞到他，但
    是伊真的沒有撞到他。當時伊右轉之後是塞車，所以伊的車
    子是靜止的，才有後面碰撞的聲音來，是手拍擊車子的聲音
    ，告訴人把手放在伊車子的後行李箱上。是告訴人的腳踏車
    從面撞伊的車子，這樣不能叫做沒有禮讓直行車，那條路上
    本來車輛就很壅塞，不可能等到路口完全淨空車子才行走云
    云。經查：
  (一)上揭犯罪事實業據告訴人乙○○於警詢、偵查中指訴明確，
    並有道路交通事故調查報告表（一）、（二）、道路交通事
    故現場圖、誠泰醫院出具之診斷證明書各1 件，及告訴人之
    傷勢照片7 幀（見偵查卷第15至18頁）在卷可稽。
  (二)依證人即臺北縣政府警察局中和第二交通分隊警員洪昆賢到
    庭證稱：車禍是在當天上午發生的，我們交通分隊並沒有處
    理，而是由中和分局員山派出所接辦，當天先到場的員山派
    出所的警員他下午有事情，沒有辦法繼續處理，所以在當天
    中午12點多打電話到我們交通分隊要我們接辦。本件事發至
    我接辦相隔2 個多小時。當時員山派出所把乙○○先帶到派
    出所，我再到員山派出所，之後我請乙○○帶我去事發現場
    ，到了現場乙○○提供1 個車牌號碼給我，他說是肇事逃逸
    ，我先看現場有無監視器，但我發現現場並沒有監視器，路
    邊還有很多攤販，我還詢問路邊攤販有無看到事發經過，我
    也作了查訪，查訪結果賣攤販的小姐說沒有看到事發經過，
    但是她有聽到1 個開賓士車的人跟1 位騎腳踏車的人發生爭
    吵，我接著詢問她有無聽到碰撞聲，她表示當時很吵，所以
    她沒有很仔細的聽到有沒有碰撞聲。後來我帶乙○○回員山
    派出所，我跟他說他既然有受傷，要他先去醫院就診，請他
    下午再回我們交通分隊，當天下午他就過來我們交通分隊，
    他還有提供照片給我們，那個照片就是他說他當時受傷的時
    候，員山分局的警員要他先拍照保留存證，他說他是用手機
    拍的，他拍攝的照片是他自己的傷口。（問：你於97年10月
    22日見到乙○○的時候，有無看到他身上有無什麼傷勢？）
    我看到他的右腳小腿那裡有擦到的傷勢，有一點紅紅的，有
    像要流血又不流血的樣子，有點像是瘀青的感覺等語（見本
    院99年3 月16日審判筆錄），參以前述卷附誠泰醫院出具之
    診斷證明書以及告訴人傷勢照片顯示其右腳小腿內側有明顯
    紅腫，足以見告訴人乙○○指稱其於97年10月22日因騎乘腳
    踏車在中和市○○路、健康路之交岔路口，因其腳踏車之右
    把手以及其右邊肢體與被告之自用小客車的左後側車身有發
    生擦撞，導致其右下肢受鈍挫傷乙情，應具可信性。
  (三)而查，被告於警詢、偵訊及原審訊問時均稱：在右轉前有看
    到告訴人的腳踏車，距離伊約10公尺，從伊的左手邊直行駛
    來等語，可見在被告駕車正欲右轉時，告訴人騎乘腳踏車亦
    正將駛進該交岔路口，且告訴人乃是直行無訛。查本件事發
    位於中和市○○路、健康路之交岔路口，乃是無號誌交岔路
    口，此有現場照片在卷可按（見偵查卷第27至30頁），而按
    汽車行駛至交岔路口，其行進、轉彎，應依下列規定：「一
    、‧‧‧。二、行至無號誌或號誌故障而無交通指揮人員指
    揮之交岔路口，支線道車應暫停讓幹線道車先行。未設標誌
    、標線或號誌劃分幹、支線道者，少線道車應暫停讓多線道
    先行；車道數相同時，轉彎車應暫停讓直行車先行；同為直
    行車或轉彎車者，左方車應暫停讓右方車先行。但在交通壅
    塞時，應於停止線前暫停與他方雙向車輛互為禮讓，交互輪
    流行駛。三、‧‧‧」，道路交通安全規則第102 條第1 項
    第2 款定有明文，是依道路交通安全規則，被告既為右轉彎
    車，自應暫停讓直行之告訴人腳踏車先行，洵屬無疑。
  (四)再者，依被告於警詢時供稱：我右轉健康路時我有看到對方
    在左邊健康路往我這邊直行，對方那時約距離我3 個汽車車
    身長，於是我就右轉健康路，當走到健康路並回正時，突然
    聽到後車尾有人拍我車子的聲音就停車（見偵查卷第26頁）
    、我從建三路右轉健康路，之後我聽到我左後方有碰撞聲音
    ，我回頭看，‧‧‧我要右轉時，對方在我左方10公尺左右
    ，右轉馬上停下來，因為前方有車輛在停等紅燈等語（見偵
    查卷第5 、6 頁），足以徵本件雖被告與告訴人各執一詞，
    但是最晚在被告剛完成右轉並即停下來之際，即已發生了兩
    車擦撞的事實，應可肯定。從而，本件發生擦撞之事實，應
    是被告駕車右轉之行為所導致，換言之，正是因為被告駕車
    右轉之行為，才會使得騎乘腳踏車、正常直行中之告訴人因
    而在反應不及之情況下，發生了兩車擦撞之事實。而因告訴
    人腳踏車之右把手以及右邊肢體與被告之自用小客車的左後
    側車身發生擦撞時，擦撞力道並不大（所以告訴人的腳踏車
    並未倒地，告訴人是因右小腿夾在腳踏車右踏板與自用小客
    車的左後側車身之間，因此右腳小腿內側受鈍挫傷），故而
    縱使被告之自用小客車車身並無明顯可見之擦撞痕跡，但不
    能憑此即否定告訴人因兩車擦撞而受傷之事實，併此敘明。
  (五)查依道路交通安全規則之規定，被告駕駛之自用小客車行至
    上開無號誌交岔路口，其為右轉彎車應暫停讓直行之告訴人
    腳踏車先行，已如前述，則被告理應暫停讓直行之告訴人腳
    踏車先行，以避免危險之發生，詎其未讓直行車先行即貿然
    右轉，致告訴人反應不及，告訴人腳踏車之右把手以及右邊
    肢體與被告之自用小客車的左後側車身發生擦撞，使告訴人
    因而受傷，被告違上開道路交通安全規則之規定駕車甚明。
    查肇事當時為日間自然光線，天候晴，路面乾燥、無缺陷，
    道路無障礙物、視距良好等情，均如前述，並無不能注意之
    情事，被告竟疏未注意依上開道路交通安全規則之規定駕車
    ，肇致本件車禍，亦難辭過失之責。而告訴人確因本件車禍
    受傷，已如前述，則與被告之過失行為間亦有相當因果關係
    從而，被告所辯應不可採，本件事證明確，被告過失犯行洵
    堪認定。
二、核被告所為，係犯刑法第284 條第1 項前段之過失傷害罪。
    原審以被告犯行明確，依刑事訴訟法第449 條第1 項前段、
    第3 項、刑法第284 條第1 項前段、第41條第1 項前段規定
    （原審判決漏引刑法施行法第1 條之1 第1 項、第2 項前段
    ，應予補充），審酌各項科刑標準，判處被告拘役二十日，
    並諭知如易科罰金，以新臺幣一千元折算一日，認事用法，
    核無不合，本件上訴人即被告否認犯罪，指原審判決不當云
    云，為無理由，應予駁回。
據上論斷，應依刑事訴訟法第455 條之1 第1 項、第3 項、第36
8 條，判決如主文。
本案經檢察官蘇逸修到庭執行職務。
中    華    民    國    99    年    4     月    6     日
                      交通法庭  審判長法  官  戴嘉清
                                      法  官  林晏鵬
                                      法  官  黃繼瑜
以上正本證明與原本無異
不得上訴
                                      書記官  廖貞音
中    華    民    國    99    年    4     月    6     日
附錄本案論罪科刑法條全文：
刑法第284 條
因過失傷害人者，處六月以下有期徒刑、拘役或五百元以下罰金
，致重傷者，處一年以下有期徒刑、拘役或五百元以下罰金。
從事業務之人，因業務上之過失傷害人者，處一年以下有期徒刑
、拘役或一千元以下罰金，致重傷者，處三年以下有期徒刑、拘
役或二千元以下罰金。

司法院資訊處製作；財團法人民間司法改革基金會備份。
